【裁判字號】    99,上更(二),114
【裁判日期】    991005
【裁判案由】    強盜等
【裁判全文】
臺灣高等法院臺中分院刑事判決     99年度上更(二)字第114號
上  訴  人
即  被  告  乙○○
選任辯護人  林志忠律師
上列上訴人因強盜等案件，不服臺灣臺中地方法院96年度訴字第
2132號中華民國97年3月24日第一審判決（起訴案號：臺灣臺中
地方法院檢察署96年度偵字第14161號），提起上訴，經判決後
，由最高法院第二次發回更審，本院判決如下：
    主  文
上訴駁回。
    事  實
一、乙○○與甲○○（業經本院以95年度上訴字第681號判處有
    期徒刑捌年確定）二人因缺錢花用，乃計劃冒充警察臨檢方
    式以遂行強盜取財之犯行，共同意圖為自己不法之所有，基
    於冒充公務員而行使職權、強盜取財之犯意聯絡，於民國94
    年9月18日20時40分許，由甲○○持乙○○所交付客觀上得
    以對人之生命、身體、安全構成威脅而足以為兇器使用之玩
    具手槍一支（經鑑驗結果不具殺傷力而非屬槍砲彈藥刀械管
    制條例第四條規定之槍枝，下稱前開玩具手槍），乙○○則
    持客觀上得以對人之生命、身體、安全構成威脅而足以為兇
    器使用之開山刀一支（未扣案，鐵製材質、刀刃部分長約五
    十公分，下稱未扣案開山刀）及玩具手槍一支（未扣案，無
    積極證據證明具有殺傷力或足供兇器使用，下稱未扣案玩具
    手槍），進入甫打烊之庚○○所經營位於臺中市○區○○路
    一段三五之五號之「保順堂中醫診所」內，即均冒充其等二
    人係警察並高喊臨檢而行使司法警察職權，脅迫喝令在場之
    庚○○、丁○○進入該診所內之休息室，至使庚○○、丁○○不能抗拒，一方面由乙○○搜刮庚○○、丁○○身上財物
    及該診所內之財物，甲○○同時則持前開玩具手槍指向壓制
    使庚○○、丁○○處於不能抗拒狀態之行為分工方式，乙○○進而在庚○○身上取得庚○○所有之手錶一只，並在該診
    所內之櫃檯取得庚○○所有之現金新臺幣（下同）一萬五千
    元、在該診所休息室內之桌上及其抽屜內取得包括庚○○所
    有之手機二支及丁○○所有之手機一支、手錶一只，得手後
    ，適庚○○之妻王芝芳自外返回該診所發現並欲報警，乙○○即趁隙逕自往該診所外逃逸，甲○○見乙○○逃逸後，亦
    尾隨往該診所外逃逸，此際，庚○○、丁○○察覺甲○○前
    開玩具手槍係屬玩具手槍，即隨後追捕甲○○，甲○○竟另
    基於傷害人之身體之犯意，在臺中市○○路、公園路口處，
    以扣案玩具手槍毆打庚○○，致庚○○受有後枕骨水腫合併
    撕裂傷、右肩擦傷、右手掌擦傷等傷害。嗣甲○○旋即於同
    日二十時五十二分許，在臺中市○○路、繼光街口處，經聞
    訊趕至之警員當場查獲逮捕，並扣得前開玩具手槍一支，嗣
    甲○○於為法院判決確定後，向台灣臺中地方法院檢察署檢
    察官檢舉，而查獲乙○○亦參與前開犯行。
二、案經甲○○告發臺灣臺中地方法院檢察署檢察官偵查起訴。
    理  由
一、證據能力：
  (一)按被告以外之人於偵查中向檢察官所為之陳述，除顯有不可
    信之情況者外，得為證據，刑事訴訟法第159條之1第2項定
    有明文。本件證人丁○○於另案偵訊時經具結後向檢察官所
    為陳述，及證人即共犯甲○○於本案檢察官偵訊時所為陳述
    ，亦經具結，以擔保渠等供述之真實性，而其等均未曾提及
    檢察官在偵查時有不法取供之情形，且被告及其辯護人亦未
    釋明上開證人之供述有顯不可信之情況，核無顯不可信之情
    況，則上開證人於偵查中在檢察官前所為之陳述，均得為證
    據。
  (二)另按當事人、代理人或辯護人於法院調查證據時，知有第15
    9條第1項不得為證據之情形，而未於言詞辯論終結前聲明異
    議者，視為有前項之同意，刑事訴訟法第159條之5第2項定
    有明文，乃係基於證據資料愈豐富，愈有助於真實發現之理
    念，酌採當事人進行主義之證據處分權原則，並強化言詞辯
    論主義，透過當事人等到庭所為之法庭活動，在使訴訟程序
    順暢進行之要求下，承認傳聞證據於一定條件內，得具證據
    適格。本件以下所引用除上揭證據外之被告以外之人於審判
    外所為之言詞或書面陳述，檢察官、被告及其辯護人迄至本
    院言詞辯論終結前，均未對此部分證據之證據能力聲明異議
    ，本院審酌此等證據資料製作時之情況，尚無違法不當及證
    明力明顯過低之瑕疵，且與本案犯罪事實有關聯性，認為以
    之作為證據應屬適當，故此等證據應具有證據能力。
二、訊據上訴人即被告乙○○矢口否認有前揭犯行，辯稱，伊與
    甲○○之間有讎隙，之前甲○○曾賣伊二錢海洛因，約二、
    三萬元，但伊沒有給錢，甲○○在外面說伊跟他拿三、四錢
    的海洛因，還說要找人對伊如何如何，伊因此打過甲○○，
    甲○○因而故意誣陷云云。
三、經查：
  (一)證人即共犯甲○○於警詢證稱：我於94年9月18日20時40分
    許，夥同朋友綽號「阿發」之男子，由「阿發」持一把開山
    刀及一把手槍，我持一把玩具手槍，進入臺中市○區○○路
    一段35之5號「保順堂中醫診所」，我一進該店即看見二名
    男子及一個小孩（後來又進來一個女子），我即大喊「臨檢
    」，「阿發」就叫他們把證件拿出來，並以槍枝指著屋內的
    人，叫他們不要亂動，我即負責看管屋內的人，「阿發」即
    動手搜括櫃檯裡面的東西，但我不知道櫃內抽屜有什麼東西
    ，「阿發」並叫其中一名男子將手上的手錶拿下來，並將桌
    上的手機搶走，之後，所搶的東西都被阿發搶走放在身上，
    我及阿發行搶得手後即往外要離去，但被屋內的該二名男子
    追趕，其中一名男子便往我撲過來，我為了要逃跑，便持槍
    朝該名男子頭部連續敲擊幾次，此時，另一名男子亦加入抓
    我，並拿我所持的玩具槍打我的頭部，我邊逃邊與他們打鬥
    ，我受傷後才無力反抗而被趕到警方逮捕等語（見本院上訴
    字第1170號卷第122頁背面、第123頁），證人即被害人丁○○於另案偵訊時結稱：（94年9月18日晚上在雙十路一段35-
    5號發生情形為何?）我當天晚上跟庚○○要出去吃飯時，就
    有二個人跑進來並拿玩具槍，其中一個還有拿刀子，進來時
    就說要臨檢，就將我跟庚○○、小孩子趕到診療室，並叫我
    們不要動，並叫我們將東西拿出來，我就將手錶拿下來給被
    告，被告就硬將庚○○的手錶拿下來，並到櫃檯拿現金，該
    二名男子出去之後，我們就尾隨出去，我們就查覺該二支手
    槍是假的，後來我們追出去，庚○○就追到被告，被告就跟
    蘇異生在扭打，並打庚○○的頭部，之後我才追上被告，我
    當時也有受傷；當天甲○○跟綽號阿發進來就說要臨檢不要
    動，但動手拿東西的只有綽號阿發等語（見94偵15225 卷第
    63、64頁），證人庚○○於另案原審證稱：（保順堂中醫診
    所，是否你經營？）是的。（這個地方是否曾經發生過強盜
    案件？）九四年九月十八日，也就是中秋節當天。（請說明
    案發經過？）當天晚上八點多四十分左右，有兩名男子進來
    ，一名持槍一名持刀及持槍，他們進到保順堂中醫診所，就
    說他們要臨檢，叫我和丁○○（我僱用的職員）、及我的兒
    子蘇崇祐（民國○○○年○○月○日生）進入我們的休息室
    ，其中一名搜刮我身上手錶一支、再搜刮桌上我和丁○○的
    手機，我的手機二支、丁○○應該是一支，也有搜刮丁○○
    的手錶一支，是從休息室的抽屜拿走的，另外一名還有去搜
    刮櫃台現金壹萬五千元，事後我太太王芝芳（三十歲）買東
    西回來之後，我太太看到我們在裡面，且休息室的門關起來
    ，覺得很奇怪，我叫我太太先出去，我太太就叫那兩名歹徒
    出去，不然要報警，那二名歹徒就拿槍出去擋住我太太，我
    擔心他們會對我太太怎麼樣，就跑出來，其中一名歹徒看到
    就先跑掉了，另一名歹徒也接著跑掉，他們跑出去，我先追
    出去，在路上就跟甲○○扭打起來，在這當中甲○○有轉身
    開三槍，因為當他們進來時，我們有看出他是拿空氣槍，但
    是我們當時是怕小孩驚嚇到，怕他們動手，且另一名持開山
    刀，怕他們傷害到小孩，所以當他們跑出去後，我就追出去
    追到雙十路與公園路口，在那邊扭打起來，直到附近的鄰居
    去報警，報警之後沒多久警察就過來了。...（當時搜刮你
    們身上財物是哪一名歹徒？搜刮櫃台是哪一名歹徒？）都是
    另外一名歹徒，不是甲○○，他把搜到的財物放在桌上，等
    我太太回來之後另外一名歹徒就把他拿走。（既然是另外一
    名歹徒BR搜刮財物，當時甲○○作何事？）他拿槍叫我們全
    部坐在那邊等語（見原審法院94訴3810號卷第49頁）。互核
    上開證人就本案強盜之共犯人數、性別及分別所持器械，行
    強分工，及損失財物等主要犯罪情節所為證述一致，堪信為
    真實。
  (二)又證人甲○○於本案偵訊、原審及本院前審一再證稱與其共
    犯本件強盜案者即為被告乙○○（見96偵14161卷第21頁、
    原審96訴2132卷第60頁、本院上更一11卷第67頁），而證人
    證人庚○○於本案原審審理時亦證稱：（九十四年五月（筆
    錄將九月誤載為五月）十八日你經營的保順堂中醫診所有無
    人持械進入行搶？是否是在庭的被告進入中醫診所？）是的
    ，是他拔我手錶的。（你還記得他拿什麼工具嗎？）他持槍
    ，還有用塑膠袋包著，用報紙捲起來提在手上的一把刀。另
    外一位同夥進來就是拔槍而已，他們兩人各持一把槍。（當
    天情形如何？）當天是剛好在中秋節晚上我們要下班的時候
    ，當時他們兩人衝進來說是警察要臨檢，要我們進去房間，
    他們要我和我們裡面一位員工丁○○和我的小孩三人進去房
    間，他們衝進來時，我剛好牽著我的小孩，所以我就把小孩
    抱進房間，我的小孩當時是四、五歲，跟我們說要搶劫，他
    就拔我手上的手錶，在櫃台和房間裡面搜刮，我只記得被告
    拔我的手錶。（剛才你說那兩個行搶的人，他們當時的外型
    和打扮？）站在外面的身高一百八十公分，比較高，理平頭
    ，穿休閒服。當時被告比較瘦小，有戴帽子，至於戴什麼樣
    的帽子我忘記了，在過程中，被告的帽子都沒有拿下來。被
    告當時有戴眼鏡。（他的帽子大概戴到哪個高度？）額頭上
    面高眼鏡一點點，當時他是直接在我的身上拔我的手錶。（
    你在先前有無看過被告？）沒有。（有無跟乙○○有任何的
    恩怨？）我不認識他」等語（見原審96訴2132卷第99至101
    頁）。證人丁○○於另案偵訊時亦證稱係由甲○○以外之另
    一名持槍及刀之搶匪硬將庚○○之手錶拿下來，已如上述。
    衡諸搶匪自庚○○身上拔取手錶必耗時片刻，且與被害人庚○○近身接觸，被害人庚○○對於搶匪之長相及穿著，自有
    一定之記憶，其指認自非虛妄，參以證人庚○○於原審所證
    述該搶匪比較瘦小、有戴帽子及眼鏡等情，及於偵訊時證稱
    該搶匪身高約一百六十七公分等情，核與證人王芝芳於原審
    所證稱除甲○○之外，另一人戴帽子，只能看到鼻子以下之
    輪廓，個子比較小，好像有戴眼鏡，印象中我比他還高，我
    一百六十七公分，對當庭之被告乙○○不太有印象等語（見
    原審96訴2132卷第69、70頁）一致，被告亦自承其身高為一
    百六十五公分，亦與證人庚○○及王芝芳所證相符，是證人
    庚○○於原審憑其清楚記憶所為之證述及指認，應可採憑。
    準此，適足以佐證證人甲○○上開證述亦堪信憑。此外，復
    有玩具槍一支扣案可佐，而該玩具槍經囑託內政部警政署刑
    事警察局鑑定結果，認該手槍係仿GLOCK廠23型半自動手槍
    外型製造之玩具手槍，以填充氣體為發射動力，槍枝已破損
    分離，依現狀，認不具殺傷力，亦有該局94年9月28日刑鑑
    字第0940145916號槍彈鑑定書可稽，堪認堪認被告確曾參與
    本件犯行。
  (三)至於證人庚○○於警詢證稱另一名歹徒理平頭，證人丁○○
    於警詢亦證稱另一名歹徒理平頭（見94偵15226卷第17頁、
    第20頁），與上述供證不一致，惟渠等於警詢之供述均未經
    具結以擔保其真實性，亦未經詰問予以確認，故渠等於警詢
    之此部分證述難免有誤認之虞，而難遽信。另證人王芝芳於
    原審96年10月1日審理中雖證稱甲○○以外之另一名共犯身
    材比較瘦小，像女孩子的身材，被告現在的身材不像女孩子
    等語，並當庭要求其指認被告，其亦供稱不太有印象等語，
    按證人王芝芳看到二位犯罪之時間不到一分鐘，亦據王芝芳
    供明在卷，以其看到犯罪之時間短促，且其供證時距離案發
    時已逾二年，事後無法指認被告與常情無違，且人之身材，
    並非一成不變，證人王芝芳於二年後於原審審理中所見被告
    身材，自與案發時所見不同，證人王芝芳前開供述尚難作為
    被告不在場之證明。
  (四)證人即共犯甲○○於另案偵查中及本案原審審理中雖供稱：
    其進入前開診所時並沒有冒充警察而說臨檢等語。惟其於
    警詢已供稱伊於進入前開診所後，看見被害人即大喊臨檢，
    如上所述。證人丁○○、庚○○分別於偵查中、原審審理時
    均結證，當時他們二人進入診所內，就說要臨檢等情（見第
    15226號偵查卷64頁、原審卷100頁），顯見被告乙○○與證
    人甲○○二人在進入前開診所前，即已知悉、計劃以冒充警
    察身分喊臨檢之事，且進入前開診所時，被告確亦有高喊「
    臨檢」之行為，甚為明確。共犯甲○○前開所辯，不足採信
    。又證人甲○○於原審審理時證稱：是伊向乙○○提議本件
    強盜的，本件強盜案當天，乙○○剛好打電話給伊，伊向乙○○講有一個藥頭，之前伊拜託人家跟他拿過東西，但是混
    的太離譜，伊要找他討回公道」等語，與其於另案原審供稱
    是阿發之男子提議要去強盜的，當天是伊朋友綽號阿發的人
    叫伊去庚○○的中藥行，說要討回公道，說之前有跟告訴人
    庚○○的中藥診所買海洛因，因為海洛因不純，所以要討回
    公道等語尚非一致，然查，被告與甲○○二人進入前開診所
    時，會以冒充警察身分喊臨檢之方式為之，被告乃至甲○○
    無非均係認定前開診所內之人均與其二人互不相識，為掩人
    耳目，始有冒充警察進入前開診所之實益。倘被告或甲○○
    確曾向庚○○購買毒品而有毒品糾紛，衡情被告或甲○○先
    前於收受庚○○所交付之毒品時其等二人顯已早有互動接觸
    之經驗。於此情形被告實無再冒充警察並高喊臨檢方式以進
    入前開診所之理，況依前述被害人即證人丁○○、庚○○之
    證述，可知甲○○與被告乙○○進入診所後，即進行強盜財
    物，並無任何談論毒品糾紛之事發生，是證人甲○○所證述
    、供述因毒品糾紛而由被告乙○○或證人甲○○提議犯下本
    案，顯違常理，均不影響本院前開關於被告確有參與本件犯
    罪之認定。
  (五)被告於原審準備程序中辯稱，當天伊至戊○○在台中市西屯
    區家中烤肉等語（原審96訴2132卷第19頁），於原審訊問證
    人戊○○前被告則供稱，94年9月18日係中秋節，戊○○至
    其母親家烤肉，烤完肉，晚上戊○○帶了大閘蟹至我彰化住
    的地方給我吃，戊○○有無住那裡我已經忘記了，做何事及
    聊什麼都忘記了等語（同上原審卷第103、第104頁），所辯
    其於９４年９月1８日晚上究竟係在台中市或彰化，前後不
    一，已難遽予採信，證人戊○○於原審審理中證稱，94年9
    月18日伊在台中市○○路烤肉，烤完肉，天黑了的時候，伊
    就帶所烤的肉及青菜去彰化給乙○○，到那裡時乙○○正在
    組裝衣櫥，後來就在沙發上聊天，至半夜時伊始離開等語（
    同上原審卷第105頁至第107頁），按證人戊○○與被告本係
    男女朋友關係，且證人戊○○平時有空，偶而會去監獄與被
    告會面，與被告面會時，沒有談到伊要到法院作證的事，被
    告僅跟伊說不用擔心，只要把事實講出來就好等語，業據證
    人戊○○供述在卷（同上原審卷第108頁），足見證人戊○○與被告二人關係非淺，其證言不免偏頗，證人戊○○之證
    詞尚難資為被告有利之證據。
  (六)被告辯稱伊與甲○○之間有讎隙，之前甲○○曾賣伊二錢海
    洛因，約二、三萬元，但伊沒有給錢，甲○○在外面說伊跟
    他拿三、四錢的海洛因，還說要找人對伊如何如何，伊因此
    打過甲○○，甲○○因而故意誣陷云云。惟被告所辯上開事
    實係發生於九十三年間，業據被告供明在卷（見本院上訴11
    70卷第40頁背面），證人甲○○於原審及本院前審作證時則
    否認與被告有毒品交易糾紛及被告歐打伊等事實（見原審96
    訴2132卷第59頁、本院上更一11卷第69頁背面），且倘證人
    甲○○因毒品交易糾紛為被告所歐打而啟心故意陷害被告，
    衡情於警詢時即會供出被告為共犯，然證人甲○○並未如此
    為之，反而虛構綽號阿發之人及其使用之電話，以企圖隱匿
    真正共犯，足見，被告所辯與事實不符，並不足採。又證人
    甲○○於本案偵訊時證稱我之前因跟阿發去犯強盜案，後來
    被起訴判刑，現在要舉發阿發就是本件的乙○○，當初犯案
    時我就知道阿發就是乙○○，只是因為犯案時我拿瓦斯槍，
    乙○○拿開山刀，被害人不敢追乙○○，所以來追我，以至
    於我當場被警察捉到，乙○○逃跑了，後來基於朋友道義沒
    有將他供出來，後來我被判刑後，他都沒有來關心我，且強
    盜的財物都被乙○○拿去，我都沒有分到好處，犯案的詳情
    如判決書所示，阿發就是乙○○等語（見96偵14161卷第21
    頁），於原審證稱：（之前在你自己所犯的強盜案件，你都
    說不知道阿發是誰，為何在你本身的強盜案件，判決確定後
    ，你要具狀檢舉乙○○就是當初所指的阿發？）我是不甘願
    。我不是誣陷，整件是強盜，事實上我沒有行搶財物。當初
    我知道他叫什麼名字，我是本來就知道他叫乙○○，當初基
    於道義上的關係，沒有供出他。我獨自一個人承受，道義上
    乙○○也沒有幫我什麼，我有講到道義，但是乙○○沒有講
    道義。所謂的道義就是指沒有關也要有安家費」等語（見原
    審96訴2132卷第59頁）。於本院前審審理中證稱：（當時你
    是否供稱共犯的名字叫做「阿發」，為何今日說是被告？）
    我當時說的「阿發」就是乙○○，我會說阿發是因為乙○○
    當時有跑掉，事後看他是否會幫忙關心我，所以我才沒有供
    出他。（為何現在說共犯是乙○○？）因為乙○○不講義氣
    ，兩個人一起去搶，東西也是乙○○拿走，罪卻是讓我一個
    人承擔。事後遇到我說要給我經濟上的支援，結果也都是嘴
    巴講而已，所以我覺得再隱瞞也沒有意思，我要他和我一起
    承擔等語（見本院上更一11卷第67頁），由其證述內容，可
    知證人甲○○於案發至其經判刑確定後，一直未供出被告共
    犯該強盜案，係因強盜所得財物全部為被告取走，伊期盼被
    告日後能予以經濟上幫助之故。然因被告一直未予其經濟上
    之支援，其始灰心而舉發。參以證人即丁○○、庚○○等人
    前揭證述，渠等遭搶取之財物確為被告所取走，則甲○○於
    被逮獲後，因對被告有所上述期盼而虛構共犯為綽號阿發之
    不詳姓名之人，以圖隱匿真正共犯即被告乙○○，核符常理
    ，是證人甲○○之上開證述，應堪採信。準此，自難以證人
    甲○○於另案僅供稱綽號阿發之人與其共同犯案，而為有利
    被告之認定。
  (七)另證人甲○○承認曾於96年6月間，在台灣台中監獄執行時
    ，曾書寫內容為被告未對其代為隱瞞犯罪行為有所回報，要
    挾欲舉發被告犯罪之信函，該信函其後經被告向監獄管理員
    提出之事實，復有台灣台中監獄收容人獎懲報告表一份在卷
    可按，惟查卷附該信函記載「志成：你跟我約定之事又沒兌
    現了，上次見面講月底前要寄，但我還是沒有收到，搞清楚
    不是乞丐向你討錢，如今我官司已全部審理完了，還是那句
    老話不挺我，就作同案，到5/15號前你再沒有任何表示，就
    準備出庭，．．，這些資料到5/15號前你再對我裝笑，那我
    就把狀紙寄出了」等語（見原審96訴2132卷第175頁），稽
    之被告所辯甲○○係因毒品糾紛而故意以本案誣陷伊云云，
    並非可採，已如前述。而證人甲○○證稱被告乙○○共犯本
    案取得財物後，由伊一人獨擔刑責，被告乙○○事後對伊未
    予回報，伊始出而舉發被告等情，堪以採信，亦如上述，且
    於原審證稱伊與乙○○沒有任何糾紛，包括金錢糾紛等語（
    見原審96訴2132卷第59頁），則證人甲○○除據被告乙○○
    共犯本案之事實外，應無其他事由促使伊書寫上開信函予被
    告乙○○。準此，堪認證人甲○○書寫該信函並非無端藉故
    恐嚇取財，而係要求被告依約對其獨擔刑責之舉給予回報。
  (八)另依卷附臺灣臺中監獄99年6月28日中監傑總字第099000609
    6號函附前收容人甲○○94年9月19日至97年8月1日入款紀錄
    顯示甲○○於95年2月6日、同年3月24日分別有入款3000元
    、2000元，前者寄款人為丙○○，後者寄款人為戊○○，此
    有該函附入款紀錄表及寄送保管金申請單在卷可稽（見本院
    更二審卷第41至43頁），惟證人戊○○於本院本審審理中證
    稱：（九十五年三月二十四日是否匯款兩千元給甲○○？）
    沒有。我也不認識甲○○。（這張是否你寫的？提示保管金
    申請單）不是。手機號碼也不是我的。（是否認識丙○○？
    ）不認識。（是否認識丙○○？）不認識等語（見本院更二
    審卷第66頁），且比對上開寄送保管金申請單上「戊○○」
    之簽名字跡與證人戊○○當庭書寫其姓名筆跡，二者字跡迥
    異，此亦有證人戊○○當庭書寫姓名之筆跡可稽（見本院更
    二審卷第69頁）。至於丙○○經本院傳喚未到庭，致無從對
    其調查，而上開寄送保管金申請單上所記載丙○○之住址為
    臺中縣大里市○○路385號，然台中縣大里市戶政事務所函
    覆本院稱該轄並無丙○○之設籍資料，有該戶政事務所99年
    8月16日中縣里戶字第0990004064號函可按。另依被告之全
    戶戶籍謄本以觀，被告之戶籍地亦無丙○○其人，亦有被告
    之全戶戶籍謄本足參（見本院更二審卷第78至82頁），故無
    從認定丙○○確與被告有關。準此，固無法證明戊○○、丙○○受被告囑託分別寄送上開二筆金額予甲○○，然亦不排
    除被告囑託他人以上開二人名義寄送該二筆金錢予甲○○之
    可能，是尚難以此遽認共犯甲○○所稱被告因本件由其獨自
    承擔刑責，曾口頭答應給錢，確僅給二次，第一次三千元，
    第二次二千元，其餘均未履行，所以才提出告發等語為不可
    採，進而為有利被告之認定。
  (九)另證人甲○○於原審證稱：「（你的刑事舉發狀關於乙○○
    的出生年月日、住址、身分證字號是如何知道?）與他曾經
    一起出去，看過他的身分證」等語，與其刑事舉發狀中所載
    係經人告知後得知被告乙○○之年籍資料不符，且刑事舉發
    狀所載被告乙○○住址，亦與被告身分證上所載之住址不符
    ，惟此僅事涉證人甲○○如何得知被告之基本資料，與本件
    犯罪事實並無何關聯性，自難據此而為有利被告之認定。
  (十)綜上所述，被告否認犯行，顯係事後卸責之詞，不足採信。
    本案事證明確，被告前揭僭行公務員職權、強盜之犯行，均
    堪認定，應依法論科。
四、新舊法之比較：
  (一)查被告行為後，刑法於94年2月2日修正公布，95年7月1日施
    行，其中刪除第55條（牽連犯）、第56條（連續犯），並修
    正第2條（新舊法之比較適用）、第47條（累犯）、第38 條
    （沒收）等規定。而刑法第2條係規範行為後法律變更所生
    新舊法律比較適用之準據法，是刑法第2條本身雖經修正，
    但該條文既屬適用法律之準據法，本身尚無比較新舊法之問
    題，應逕適用裁判時即修正後刑法第2條規定以決定適用之
    刑罰法律，先予敘明。
  (二)按行為後法律有變更者，適用行為時之法律。但行為後之法
    律有利於行為人者，適用最有利於行為人之法律，修正後刑
    法第2條第1項定有明文。又比較時應就罪刑有關之共犯、未
    遂犯、想像競合犯、牽連犯、連續犯、結合犯，以及累犯加
    重、自首減輕暨其他法定加減（如身分加減）與加減例等一
    切規定，綜其全部罪刑之結果而為比較。再從刑附屬於主刑
    ，除法律有特別規定者外，依主刑所適用之法律（最高法院
    95 年第8次刑事庭會議決議參照）。
  (三)修正後刑法第55條關於想像競合犯規定，增訂但書係科刑之
    限制，為法理之明文化，非屬法律之變更，自無新舊法律比
    較適用問題，而應依裁判時即修正後刑法第55條規定。
  (四)修正前刑法第28條規定『二人以上共同實施犯罪之行為者，
    皆為正犯』，而修正後刑法第28條規定『二人以上共同實行
    犯罪之行為者，皆為正犯』，不論依上揭修正前之刑法第
    28條，或上揭修正後之刑法第28條之規定，本案被告乙○○
    與同案被告甲○○就本案犯罪既有犯意聯絡、行為分擔而成
    立共同正犯，對被告乙○○而言並無有利或不利之情形，自
    不生新舊法比較之問題，均應逕依裁判時即修正後刑法第28
    條規定，論以共同正犯。
  (五)刑法第158條第1項之僭行公務員職權罪，法定刑或科銀元50
    0元以下罰金，據修正後刑法施行法增訂第1條之1：「中華
    民國94年1月7日刑法修正施行後，刑法分則編所定罰金之貨
    幣單位為新臺幣。94年1月7日刑法修正時，刑法分則編未修
    正之條文定有罰金者，自94年1月7日刑法修正施行後，就其
    所定數額提高為30倍。但72年6月26日至94年1月7日新增或
    修正之條文，就其所定數額提高為3倍」及刑法第33條第5款
    修正為：「主刑之種類如下：五、罰金：新臺幣100元以上
    ，以百元計算之」等規定，是依修正後之法律，刑法第158
    條第1項所得科處之罰金刑最高為新臺幣15000元、最低為新
    臺幣1000元；然依被告行為時之刑罰法律，即罰金罰鍰提高
    標準條例第1條前段規定得提高之倍數為2倍至10倍及刑法第
    33條第5款規定之罰金最低額1元計算，該罪之罰金刑最高為
    銀元5,000元，最低額為銀元1元，依現行法規所定貨幣單位
    折算新臺幣條例第2條換算為新臺幣，最高額雖與新法同為
    新臺幣15,000元，然最低額僅為新臺幣3元。因此，比較上
    述修正前、後之刑罰法律，自以被告行為時關於科處罰金刑
    之法律較有利於被告。
  (六)被告行為後，刑法於95年7月1日修正生效，修正前刑法第55
    條中規定牽連犯從一重處斷，修正後已刪除其規定，改依數
    罪併罰，修正前之法律對被告有利，依刑法第2條第1項之規
    定，本案應適用修正前之規定。
  (七)綜合上述各條文修正前、後之比較，可知依修正前之規定，
    被告得論以牽連犯而從一重處斷；依修正後之規定，被告應
    分論僭行公務員職權罪及加重強盜罪，揆諸前揭最高法院決
    議及修正後刑法第2條第1項規定之「從舊、從輕」原則，經
    比較新舊法之規定，修正後之規定並非較有利於被告，依修
    正後刑法第2條第1項前段規定，應整體適用行為時即修正前
    之刑法規定，且屬從刑性質之沒收，亦應依此適用修正前之
    刑法第38條規定，併予敘明。
五、按刑法上所謂兇器，其種類並無限制，凡客觀上對於人之生
    命、身體、安全構成威脅，具有危險性之兇器均屬之，且祇
    須行竊時攜帶此種具有危險性之兇器為已足，並不以攜帶之
    初有行兇之意圖為必要（最高法院79年臺上字第5253號判例
    參照）。查同案共犯甲○○持以供前揭加重強盜犯行所用之
    扣案玩具手槍一支，長逾二十公分，此觀卷附內政部警政署
    刑事警察局94年9月28日刑鑑字第0940145916號槍彈鑑定書
    所附相片甚明，其嗣以扣案之玩具手槍攻擊被害人庚○○後
    ，致庚○○受有後枕骨水腫合併撕裂傷、右肩擦傷、右手掌
    擦傷等傷害，業經本院於前開甲○○強盜案件中認定無訛，
    顯見其質地堅硬，足以造成他人生命、身體及安全之威脅；
    核被告所為，係犯刑法第158條第1項之僭行公務員職權罪、
    第330條第1項之攜帶兇器強盜取財罪（即犯強盜罪而有刑法
    第321條第1項第3款之情形，下稱加重強盜罪），其與甲○○二人間，有犯意聯絡及行為分擔，為共同正犯。被告所犯
    僭行公務員職權罪與加重強盜罪間，有方法結果之牽連關係
    ，為牽連犯，應依修正前刑法第55條之規定，從一重之加重
    強盜罪處斷。被告前揭加重強盜犯行，係同時侵害被害人庚○○、丁○○之法益，係一行為觸犯數罪名，為想像競合犯
    ，應依修正前刑法第55條從一重處斷。
六、共犯甲○○持以供前揭加重強盜犯行所用之扣案玩具手槍一
    支，固非屬槍砲彈藥刀械管制條例規定之槍枝，有前開槍彈
    鑑定書在卷可按，惟係被告所有供共犯強盜犯罪之用，業據
    共犯甲○○陳明在卷，爰依修正前刑法第38條第1項第2款之
    規定宣告沒收。至於未扣案開山刀一支及未扣案玩具手槍一
    支，雖亦係被告持以供共犯前揭加重強盜犯行所用之物，惟
    均未扣案，且無積極證據證明係屬槍砲彈藥刀械管制條例規
    定之槍枝或刀械而認係違禁物，其樣式又均未能特定，為免
    日後執行之困難，爰均不宣告沒收，附此敘明。
七、原審認被告乙○○罪證明確，而依修正前刑法第28條、刑法
    第158條第1項及第330條第1項論以僭行公務員職權罪、加重
    強盜罪之共同正犯，並適用修正前同法第55條牽連犯、想像
    競合犯規定從一重加重強盜罪處斷。復爰審酌被告前因違反
    懲治盜罪條例等案件，經判處有期徒刑十六年確定，於88年
    10 月22日起假釋，至96年6月14日假釋始期滿，有臺灣高等
    法院被告全國前案紀錄表附卷可稽，其於假釋中再犯本罪，
    且其以僭行公務員職權以遂行前揭強盜犯行，殊值非難，況
    被告年輕力盛、正值青壯，竟不思以正當方法賺取財物，為
    貪取他人之財物即以攜帶兇器強盜他人財物圖不勞而獲，除
    已對被害人造成財產上損害外，亦對被害人生命、身體造成
    之危險性甚高，並使被害人心裡蒙受恐懼陰影，影響社會秩
    序甚鉅，暨迄今仍未賠償被害人損害，犯後仍否認犯行、未
    見悔意，惟兼衡酌被告強盜所得財物尚非甚鉅等一切情狀，
    量處有期徒刑八年，並諭知扣案之玩具手槍一支沒收。核其
    認事用法並無違誤，量刑亦堪認妥適。被告上訴，仍否認罪
    行，為無理由，應予駁回。
據上論結，應依刑事訴訟法第368條，判決如主文。
本案經檢察官己○○到庭執行職務。
中    華    民    國    99    年    10    月    5     日
              刑事第四庭  審判長法  官  洪  耀  宗
                                法  官  劉  登  俊
                                法  官  許  文  碩
以上正本證明與原本無異。
如不服本判決應於收受送達後十日內向本院提出上訴狀，其未敘
述上訴之理由者並得於提起上訴後十日內向本院補提理由書（均
須按他造當事人之人數附繕本）「切勿逕送上級法院」。
                                書記官  郭  蕙  瑜
中    華    民    國    99    年    10    月    5     日

司法院資訊處製作；財團法人民間司法改革基金會備份。
